臺灣雲林地方法院刑事裁定
110年度撤緩字第49號
聲  請  人  臺灣雲林地方檢察署檢察官
受  刑  人  陳冠毓


上列聲請人因受刑人妨害自由案件（本院108年度港簡字第276號
），聲請撤銷緩刑之宣告（109年度執他字第30號），本院裁定
如下：
    主  文
臺灣雲林地方法院一○八年度港簡字第二七六號確定判決關於陳
冠毓之緩刑宣告撤銷。
    理  由
一、聲請意旨略以：受刑人即被告陳冠毓前因犯妨害自由案件，
    經本院於民國108年12月6日以108年度港簡字第276號判決判
    處拘役10日，緩刑2年，於108年12月30日確定在案，緩刑期
    間自108年12月30日起至110年12月29日止（下稱前案）。惟
    受刑人於緩刑前即108年9月1日因違反醫療法案件，經本院
    於109年4月7日以109年度港簡字第27號判決判處有期徒刑2
    月，於109年5月12日確定（下稱A案）；又受刑人於緩刑前
    即108年6月28日、29日因妨害自由案件，經本院於110年8月
    11日以110年度簡字第98號判決判處有期徒刑4月（共2罪）
    、2月，應執行有期徒刑7月，於110年8月11日確定（下稱後
    案）。依刑法第75條第1項第2款、第75條之1第1項第1款之
    規定，屬應（得）撤銷緩刑宣告之原因，爰依刑事訴訟法第
    476條之規定聲請撤銷受刑人於前案所受之緩刑宣告。
二、按刑法第74條第1項所謂「受2年以下有期徒刑、拘役或罰金
    之宣告」，係指宣告之本刑而言，並不包括減刑之宣告（最
    高法院65年度第1次刑庭庭推總會議決議、78年度台非字第1
    32號判決意旨參照）；實體法或程序法上所稱之「宣告刑」
    ，均係指「宣告之本刑」而言（臺灣高等法院暨所屬法院97
    年度法律座談會刑事類提案第5號研討結果參照），依上開
    見解，刑法第75條、第75條之1既同屬於緩刑章之規定，且
    條文用語均為「刑之宣告」，目的皆在於考量緩刑適當性，
    無論依文義解釋或體系解釋，二者自應為相同之解釋，始符
    合體系價值之一貫與完整，是刑法第75條第1項第1款、第2
    款、第75條之1第1項第1款規定之「刑之宣告」，應係指宣
    告之本刑。又刑法於94年2月2日修正增訂第75條之1第1項第
    1款、第2款「緩刑前、緩刑期內因故意犯他罪，而在緩刑期
    內受得易科罰金之有期徒刑、拘役或罰金之宣告確定者，足
    認原宣告之緩刑難收其預期效果，而有執行刑罰之必要者，
    得撤銷其宣告」，其立法意旨略以「現行關於緩刑前或緩刑
    期間故意犯他罪，而在緩刑期內受得易科罰金之有期徒刑之
    宣告者，列為應撤銷緩刑之事由，因認過於嚴苛，而排除第
    75條應撤銷緩刑之事由，移列至得撤銷緩刑事由，俾使『法
    官依被告再犯情節，而裁量是否撤銷先前緩刑之宣告』；其
    次，如有前開事由，但判決宣告拘役、罰金時，可見行為人
    仍未見悔悟，有列為得撤銷緩刑之事由，以資彈性適用，爰
    於第1項第1款、第2款增訂之」、「本條採用裁量撤銷主義
    ，賦與法院撤銷與否之權限，特於第1項規定實質要件為『足
    認原宣告之緩刑難收其預期效果，而有執行刑罰之必要』，
    供作審認之標準」；而刑法第75條關於「應撤銷緩刑之事由
    」，於98年6月10日修正為「受緩刑之宣告，於緩刑期前、
    緩刑期內因故意犯他罪，而在緩刑期內受『逾6月』有期徒刑
    之宣告確定者，撤銷其宣告」，立法理由為「依刑法第41條
    第3項之規定，受6月以下有期徒刑或拘役之宣告而不得易科
    罰金者，亦得易服社會勞動。此類案件既可無庸入監執行，
    故於緩刑之效果，應與受得易科罰金之案件相同，成為修正
    條文第75條之1『得』撤銷緩刑之事由，而非本條『應』撤銷緩
    刑之事由」，是由上述立法理由，可知現行刑法第75條各款
    「應」撤銷緩刑之事由，係指「受刑人於緩刑期前、緩刑期
    內因故意犯罪，而在緩刑期內受『不得易科罰金』之有期徒刑
    以上刑之宣告確定」，亦即依刑法第75條之規定撤銷緩刑者
    ，應以逾6月有期徒刑宣告而應入監服刑者，因行為人並未
    因此而有改過遷善之意，不宜給予緩刑之寬典，才有「應」
    撤銷緩刑宣告之必要。
三、按受緩刑之宣告，而於緩刑前因故意犯他罪，而在緩刑期內
    受6月以下有期徒刑、拘役或罰金之宣告確定者，足認原宣
    告之緩刑難收其預期效果，而有執行刑罰之必要者，得撤銷
    其宣告，刑法第75條之1第1項第1款定有明文。考其立法意
    旨，於上揭「得」撤銷緩刑之情形，法官應依職權本於合目
    的性之裁量，妥適審酌被告所犯前後數罪間，關於法益侵害
    之性質、再犯之原因、違反法規範之情節是否重大、被告主
    觀犯意所顯現之惡性及其反社會性等情，是否已使前案原為
    促使惡性輕微之被告或偶發犯、初犯改過自新而宣告之緩刑
    ，已難收其預期之效果，而確有執行刑罰之必要，此與刑法
    第75條第1項所定2款要件有一具備，即毋庸再行審酌其他情
    狀，應逕予撤銷緩刑之情形，尚有不同。次按緩刑之宣告應
    撤銷者，由受刑人所在地或其最後住所地之地方法院檢察官
    聲請該法院裁定之，刑事訴訟法第476條亦有明定。
四、經查：
  ㈠被告之戶籍設於雲林縣○○鄉○○村○○0號之2，此有個人戶籍資
    料查詢結果在卷可佐，足認被告最後住所地係在本院管轄區
    域內，是聲請人向本院提出本件聲請，於法要無不合，核先
    敘明。
  ㈡被告於前案緩刑前犯A案及後案，A案並於前案緩刑期間經判
    處得易科罰金之有期徒刑2月，後案於前案緩刑期間經判處
    得易科罰金之有期徒刑2月、4月（共2罪），應執行有期徒
    刑7月確定等情，有上開各該判決書及臺灣高等法院被告前
    案紀錄表在卷可稽，是以，被告於A案及後案所犯數罪既均
    未受逾6月有期徒刑以上刑之宣告，聲請意旨認被告所為合
    於刑法第75條第1項第2款，顯然係將後案之「應執行刑」誤
    認為「宣告刑」，尚有未洽；本件依聲請意旨所載，應非刑
    法第75條第1項第2款規定應撤銷緩刑宣告之情形，而均為刑
    法第75條之1第1項第1款之類型，先予敘明。
  ㈢又後案係於110年8月11日確定，聲請人於後案判決確定後6月
    內之110年10月14日向本院聲請撤銷緩刑之宣告，此有臺灣
    雲林地方檢察署110年10月14日雲檢原強109執他30字第1109
    027444號函上之本院收狀戳可憑，自得由法院審酌是否撤銷
    其緩刑宣告。至A案係於109年5月12日確定，聲請人以受刑
    人於緩刑前故意另犯A案，於緩刑期內受判決為由聲請撤銷
    前案緩刑宣告，於110年10月14日始以此為由向本院聲請撤
    銷前案緩刑宣告，已逾A案判決確定後6月內，是聲請人以受
    刑人因緩刑前故意犯A案，在緩刑期內受判決為由聲請撤銷
    前案緩刑宣告部分，屬逾期聲請，附此敘明。
　㈣經查，受刑人於前案所犯恐嚇危害安全罪受緩刑宣告前，因
    故意犯後案（指判決時間在後之案件）之剝奪他人行動自由
    罪、強制未遂罪，於緩刑期內經本院以110年度簡字第98號
    判決分別判處有期徒刑4月(共2罪）、2月，應執行有期徒刑
    7月，如易科罰金，均以新臺幣1,000元折算1日，已於110年
    8月11日確定，有臺灣高等法院被告前案紀錄表及各該案件
    刑事判決在卷可按。受刑人前後案所犯之罪，均係規定於刑
    法之妨害自由罪章。又法院於前案審理時，僅針對該案卷證
    所呈現之恐嚇危害安全犯行予以論處，並未知悉受刑人尚有
    後案判決所示之剝奪他人行動自由等罪，否則自無可能評價
    其僅係「一時失慮，致犯本罪」（詳見前案判決「論罪科刑
    」欄內所述）而予緩刑宣告之餘地。受刑人既於短時間內一
    再從事不法犯行，品行已非端正，並有一定程度之犯罪積習
    ，似難期待單憑緩刑之宣告，即能獲致改過向上或端正品德
    之教化目的。本院依其前後二案關於法益之侵害、再犯之原
    因、違反法規範情節之重大程度、受刑人主觀犯意所顯現之
    惡性及其反社會性等情，已足動搖前案未及審酌後案情節而
    為宣告緩刑之理由，前揭緩刑宣告顯難收預期之抑制再犯、
    矯治教化功效。本院審酌上情，認與刑法第75條之1第1項第
    1款規定相符，應撤銷其緩刑之宣告。　　
五、依刑事訴訟法第476條，刑法第75條之1第1項第1款，裁定如
    主文。 　　
中　　華　　民　　國　　110 　年　　10　　月　　19　　日
                  刑事第六庭   法  官  陳韋仁
以上正本證明與原本無異。                  
如不服本裁定，應於裁定送達後5日內敘明抗告理由，向本院提
出抗告狀。
中　　華　　民　　國　　110 　年　　10　　月　　19　　日
                               書記官  陳映佐